【裁判字號】    99,司,184
【裁判日期】    991222
【裁判案由】    選派檢查人
【裁判全文】
臺灣臺北地方法院民事裁定               99年度司字第184號
聲  請  人  傅彩瑩
相  對  人  正豐煤氣有限公司
            大直煤氣有限公司
上二人共同
法定代理人  陳冠丰
上列當事人間選派檢查人事件，本院裁定如下：
    主  文
選派吳佩珍會計師為大直煤氣有限公司及正豐煤氣有限公司檢查
人，檢查大直煤氣有限公司、正豐煤氣有限公司之業務帳目及財
產情形。
聲請程序費用新臺幣壹仟元由相對人負擔。
    理  由
一、按繼續1 年以上，持有已發行股份總數百分之3 以上之股東
    ，得聲請法院選派檢查人，檢查公司業務帳目及財產情形。
    前開規定於有限公司準用之，公司法第245 條第1 項、第11
    0 條第3 項分別定有明文。依該條所定聲請選派檢查人之規
    定，除具備繼續1 年以上持有已發行股份總數百分之3 以上
    之股東之要件外，別無其他資格之限制，且公司法亦未限制
    少數股東於必要時始得聲請法院選派檢查人，最高法院86年
    度台抗字第108號裁定意旨參照。
二、聲請意旨略以：聲請人為相對人大直煤氣有限公司（下稱大
    直公司）及正豐煤氣有限公司（下稱正豐公司）已發行股份
    總數40%以上之股東，而相對人公司之實際負責人陳冠丰自
    民國96年度即未依法召開股東會議及股東常會，經伊屢屢催
    促應依公司法召開股東會議及股東常會就相對人公司之業務
    及帳目與盈虧做完整報告，然陳冠丰均置之不理。而自96
    年度至今之4年期間，陳冠丰是否趁此期間為掏空或侵占公
    司資產等事實，伊均無法得知，為此依公司法第110條第3項
    準用同法第245條第1項規定，聲請選派檢查人檢查相對人公
    司業務帳目及財產狀況，以維權益等語。
三、本件經本院依非訟事件法第172 條第2 項規定，於裁定選派
    檢查人前訊問相對人，相對人主張略以：依公司法第100第1
    項之規定，公司資本總額應由股東全部繳足，不得分期繳納
    或向外招募。然聲請人迄今未繳納增資款，則其與相對人間
    自始無股東關係存在。且相對人另於98年1月20日發函予聲
    請人要求其繳納增資款，然其卻置若罔聞，甚至以誘騙、詐
    欺之方式取得股東登記之出資額，就此一事相對人已對其提
    起確認股東關係不存之民事訴訟。又相對人於97年1月23日
    就聲請人涉嫌詐欺、業務侵占及背信等行為，予以停職、停
    薪及停權之處分，並對之提起刑事告訴。從而，聲請人實際
    上並非相對人公司之股東，自無權聲請法院選派檢查人檢查
    相對人公司業務帳目及財產狀況等語。
四、經查：
  (一)聲請人係繼續1年以上持有相對人大直公司及正豐公司股份
    總數各40%之股東，業據其提出有限公司變更登記表為證，
    並經本院調取大直公司及正豐公司公司登記案卷查核屬實，
    堪認其符合聲請法院選派公司檢查人之要件，公司即有容忍
    檢查之義務。相對人雖主張聲請人並非相對人公司股東，並
    無聲請權限云云，然本件聲請之裁定，僅依非訟事件程序，
    就聲請人是否具備公司法第245條第1項規定繼續1年以上、
    持有公司已發行股份總數3%以上形式要件予以審查為已足，
    並無確定實體法上法律關係存否之效力，倘相對人公司就聲
    請人是否具備其公司股東身分有所爭執時，要非本件非訟程
    序所得加以審究，應由相對人另行訴訟以資解決。本件聲請
    人現既登記為相對人公司之股東，且係繼續1年以上持有相
    對人公司股份總數達40%，則聲請人之聲請，於法尚無不合
    ，應予准許。
  (二)本院依職權函請臺北市會計師公會推薦會計師一名以擔任相
    對人公司之檢查人，經該會推薦吳佩珍會計師任之，吳佩珍
    會計師係淡江大學會計系畢業，曾任傳資聯合會計師事務所
    會計師及建智聯合會計師事務所執業會計師，執業會計師有
    22年之經驗，現職為瑞智聯合會計師事務所執業會計師，有
    臺北市會計師公會99年12月14日北市會字第0990657號函暨
    所附學經歷表在卷可參，本院認吳佩珍會計師之學、經歷、
    專長均適任本件業務帳目及財產情形之檢查人，其對於公司
    業務、帳目及盈虧情況應能本於專業知識予以檢查，亦能適
    時維護、保障聲請人及其他股東之權益，爰依法選派之。
五、依非訟事件法第175 條第3 項，裁定如主文。
中    華    民    國    99    年    12    月    22    日
                  民事第五庭    法  官  羅月君
上為正本係照原本作成。
如對本裁定抗告須於裁定送達後10日內向本院提出抗告狀，並繳
納抗告費新臺幣1,000元。
中    華    民    國    99    年    12    月    22    日
                                書記官  王文心

司法院資訊處製作；財團法人民間司法改革基金會備份。
